【裁判字號】    96,訴,2725
【裁判日期】    970229
【裁判案由】    侵權行為損害賠償
【裁判全文】
臺灣板橋地方法院民事判決              96年度訴字第2725號
原      告  甲○○
被      告  乙○○
                      現於臺灣臺北監獄臺北分監執行中
上列當事人間請求侵權行為損害賠償事件，本院於九十七年二月
十九日言詞辯論終結，判決如下：
    主  文
被告應給付原告新台幣貳拾萬元，及民國九十六年三月三十一日
起至清償日止，按年息百分之五計算之利息。
原告其餘之訴駁回。
訴訟費用由被告負擔百分之四，餘由原告負擔。
本判決第一項得假執行，但被告以新台幣貳拾萬元為原告供擔保
後，得免為假執行。
原告其餘假執行之聲請駁回。
    事實及理由
壹、程序上理由
    訴狀送達後，原告不得將原訴變更或追加他訴。但擴張或減
    縮應受判決事項之聲明，不在此限，民事訴訟法第255條第1
    項第3款載有明文。原告原起訴聲明請求被告應給付原告新
    台幣（下同）5,518,200元及自民國95年12月14日起算之法
    定遲延利息，嗣於本院於97年2月19日言詞辯論期日擴張聲
    明為請求被告應給付原告5,541,000元及自起訴狀繕本送達
    翌日即96年3月31日起算之法定遲延利息，揆之前開規定，
    核無不合，應予准許。
貳、實體上理由
一、原告起訴主張：被告意圖自己不法之所有，於民國（下同）
    95年11月21日下午2時12分許，以電話假冒為台北市刑大警
    員王永祥、行政院金管處林主任向原告詐欺稱其身分證遭人
    盜用冒名申請人頭帳戶，應電匯設立帳戶云云，致使原告陷
    於錯誤，分別於同日下午5時許，依被告指示匯款1,431,000
    元於被告設立中國信託商業銀行板橋分行000000000000號帳
    戶內（以下簡稱本票帳戶），及匯款1,505,000 元、1,655,
    000 元於郭雅琪設立兆豐及上海銀行帳戶內，匯款950,000
    元於張馨尹設立之鳳山新甲郵局帳戶內，被告所涉之幫助詐
    欺罪嫌，業據鈞院判處有期徒刑3 月確定，爰依據侵權行為
    之法律關係，請求被告給付5,541,000 元及自起訴狀繕本送
    達翌日即96年3 月31日起至清償日止，按年息百分之五計算
    之利息，並願供擔保請准宣告假執行。
二、被告抗辯：被告僅是販賣銀行帳戶，未將錢領走，亦不知道
    何人將錢領走等語，並聲明駁回原告之訴，如受不利之判決
    願供擔保，請准宣告免為假執行。
三、得心證之理由：
  (一)被告意圖為自己不法之所有，基於幫助詐欺之犯意，為幫助
    他人獲取詐欺所得，於95年11月21日下午1時許，在台北縣
    三峽鎮○○路○段某處，以3,000元之代價，將其所設立之本
    案帳戶之存摺、印章、金融卡（含密碼），出售於年籍不詳
    綽號為「阿安」之成年男子，而綽號「阿安」取得本案帳戶
    後，於95年11月21日下午2時12分許，向原告詐稱為「台北
    市刑大警員王永祥」「行政院金管處林主任」等名義，其身
    分證遭人冒用申請人頭帳戶，應電匯設立帳戶，致使原告陷
    於錯誤，而匯款於被告設立之本案帳戶內，經原告發現受騙
    報警處理，經警於95年11月22日下午1時50分許，當場查獲
    正欲提領款項之被告，因認被告涉嫌幫助詐欺罪嫌，被告於
    刑事庭審理時坦承不諱，並有本案帳戶之存摺、金融卡、印
    章中國信託95年12月13日中信銀集中作業字第958132210829
    號函附之開戶、帳戶歷史交易查詢資料及存入憑證可按，足
    認被告自白與事實相符，經本院判處被告有期徒刑三月確定
    ，有本院96年度易字第385號刑事判決可按，原告主張被告
    涉嫌侵權行為之事實，堪以認定。
  (二)因故意或過失，不法侵害他人之權利者，負損害賠償責任。
    數人共同不法侵害他人之權利者，連帶負損害賠償責任﹔不
    能知其中孰為加害人者，亦同。造意人及幫助人，視為共同
    行為人，民法第184條第1項前段、第185條載有明文。又數
    人因共同過失不法侵害他人之權利者，依法應負連帶賠償責
    任，苟各行為人之過失均為其所生損害之共同原因，即所謂
    行為關連共同，亦足成立（參照最高法院65年台上字第2115
    號判例）。惟按共同侵權行為，於行為人相互之間固不以意
    思聯絡為必要，但行為人仍須有侵權之行為，且其行為與損
    害之間須有相當因果關係，始應同負侵權行為損害賠償責任
    ；按民事上之共同侵權行為，必須各行為人之故意或過失行
    為，均為其所生損害之共同原因，始足成立。又各行為人就
    其行為須有故意或過失，以及該行為與損害間須有相當因果
    關係，俱為構成侵權行為所不可或缺之要件，如其中一人祇
    要欠缺其一，不但其侵權行為無由成立，尤無成立共同侵權
    行為之餘地（參照最高法院84年台上字第798號判決、84 年
    度台再字第9號判決）。原告主張於95年11月21日下午5時許
    ，依被告指示匯款1,431,000元於被告設立之本票帳戶，及
    匯款1,505,000元、1,655,000元於郭雅琪設立兆豐及上海銀
    行帳戶內，匯款950,000元於張馨尹設立之鳳山新甲郵局帳
    戶內，被告與其他郭雅琪、張馨尹、綽號「阿安」者，有電
    話之聯絡，且當時電話通知原告之聲音均為同一人，因認被
    告與郭雅琪、張馨尹、綽號「阿安」者，為共同侵權行為人
    ，因此，請求被告應就原告全部匯出之款項5,541,000 元負
    連帶賠償責任云云。然查：
  1.郭雅琪被訴涉嫌幫助詐欺罪嫌，業經檢察官以郭雅琪在兆豐
    銀行、上海商業儲蓄銀行之帳戶所留存之資料、身分證、健
    保卡影本均與郭雅琪所持有證件不符，而為郭雅琪不起訴處
    分，有台灣高雄地方法院檢察署96年度偵字第15150號不起
    訴處分書可按（見本院卷頁28）。張馨尹被訴販賣帳戶予
    詐欺集團涉嫌幫助詐欺罪嫌，業據台灣高雄地方法院判處拘
    役50日，並得易科罰金確定，有台灣高雄地方法院96年度簡
    字第4392號刑事判決可按（見本院卷頁29），上述不起訴處
    分書及判決書並未認定被告與張馨尹、郭雅琪有何犯意聯絡
    ，與行為分擔，難認被告與張馨尹、郭雅琪為共同侵權行為
    人。
  2.本件犯罪行為之著手應為撥打電話與原告時，至原告經款項
    匯入本案帳戶內即屬既遂，參之被告販售並交付帳戶予綽號
   「阿安」之詐欺集團並欲前往銀行領取帳戶內之款項，經警查
    獲等情觀之，若被告為詐欺之正犯，自應隱匿真實身分，教
    唆他人領取款項，當無自行前往提領現金而冒經警查獲之風
    險，被告應僅係幫助犯之犯意參與犯罪，觀之所為，僅為幫
    助犯而非正犯，且據被告所為之幫助行為，就原告匯款予張
    馨尹、郭雅琪之部分損害，並非損害發生之共同原因，亦無
    相當因果關係，因此，被告所負賠償責任者，應僅限於原告
    匯入本案帳戶內之現金者為限，而不及於原告匯入其他郭雅
    琪、張馨尹帳戶內之款項。原告主張被告應就原告匯款予張
    馨尹、郭雅琪帳戶內之款項，亦應負連帶賠償責任，並非有
    據。
 3.又原告匯入本案帳戶之款項，於被告欲前往銀行提領時，即
   遭查獲，並未遭提領，本案帳戶內之款項業經原告取回，有
   本院96年3月2日上午11時35分之電話紀錄一紙可按（見96年
   度易字第385號卷頁16），因此，原告匯入本案帳戶內之款項
   1,431, 000元，業經原告取回。原告仍請求匯款損失1,431,
   000元，並無可取。然被告販賣帳戶於詐欺集團，涉嫌幫助詐
   欺罪嫌，業經前揭刑事判決認定屬實，被告所為助長詐騙財
   產風氣，致原告受騙，受有金錢損失，擾亂社會金融交易往
   來秩序、執法人員難以追查詐欺集團之主謀，造成社會治安
   混亂，詐欺電話橫行，人人自危，原告依據侵權行為之法律
   關係，請求被告給付新台幣20萬元及自起訴狀繕本送達翌日
   即96年3 月31日至清償日止，按年息百分之五計算之利息，
   為有理由，逾此部份，應予駁回。
四、假執行之宣告：
    所命給付之金額或價額未逾50萬元之判決，法院應依職權宣
    告假執行，民事訴訟法第389第1項第5款載有明文。本判決
    所命給付未逾50萬元，爰依前揭規定，依職權宣告假執行，
    被告聲請供擔保免為假執行，爰酌定相當金額准許之，原告
    其餘假執行之聲請，因訴之駁回而失所依據，不予准許。
五、結論：原告之訴為一部有理由、一部無理由，依民事訴訟法
    第79條，第389條第1項第5款、第392條第2項，判決如主文
    。
中    華    民    國    97    年    2    月    29    日
                  民事第三庭    法  官  徐玉玲
以上正本係照原本作成
如對本判決上訴，須於判決送達後20日內向本院提出上訴狀
中    華    民    國    97    年    2    月    29    日
                                書記官  翁子婷


司法院資訊處製作；財團法人民間司法改革基金會備份。
